【裁判字號】    91,聲,1459
【裁判日期】    920102
【裁判案由】    
【裁判全文】
臺灣台南地方法院民事裁定  九十一年度聲字第一四五九號
    聲  請  人  緯綸石材股份有限公司
    法定代理人  乙○○
    相  對  人  甲○○
右當事人間聲請返還擔保金事件，本院裁定如左：
    主      文
本院八十八年度存字第一四七四號擔保提存事件聲請人所提存之擔保金新台幣貳拾玖
萬肆仟柒佰零柒元，准予返還。
聲請程序費用由相對人負擔。
    理      由
一、本件聲請意旨略以：聲請人與相對人間請求給付票款事件，聲請人前依本院八十
    八年度裁全字第一六０九號民事假扣押裁定，提供新台幣二十九萬四千七百零七
    元為擔保金，對於相對人之財產為假扣押，並經聲請人以本院八十八年度存字第
    一四七四號提存書提存擔保金後聲請執行相對人之財產在案。茲因本案業經拍賣
    終結，聲請人定二十日以上期間，催告相對人就其假扣押執行所受之損害，對聲
    請人行使權利，然相對人收受上開催告函後已逾期未行使權利，爰依民事訴訟法
    第一百零四條第一項第二款規定，聲請返還擔保金等語。
二、按訴訟終結後，供擔保人證明已定二十日以上之期間，催告受擔保利益人行使權
    利而不行使者，法院應依供擔保人之聲請，以裁定命返還其提存物，民事訴訟法
    第一百零四條第一項第二款定有明文。而所謂訴訟終結，不問有無本案訴訟，在
    因假扣押或假處分所供擔保之情形，因該擔保係為保障受擔保利益人因不當假扣
    押或假處分所受損害而設，倘執行法院已依假扣押或假處分裁定實施假扣押或假
    處分之執行，則在供擔保人撤回假扣押或假處分之執行前，受擔保利益人所受損
    害仍可能繼續發生，損害額既未確定，自無強令其行使權利之理。故在假扣押或
    假處分所供之擔保，供擔保人依民事訴訟法第一百零六條準用同法第一百零四條
    第一項第二款規定，聲請以裁定命返還其擔保金之場合，必待供擔保人已撤回假
    扣押或假處分之執行，始得謂與民事訴訟法第一百零四條第一項第二款所定之「
    訴訟終結」相當，而得依該條款行使定期催告之權利（最高法院九十年度台抗字
    第三九○號裁定參照）。
三、經查，聲請人主張之上開事實，業據其提出本院八十八年度存字第一四七四號提
    存書影本一紙及催告函暨收件回執各一件為證。又聲請人於民國八十八年四月二
    十九日提存上開金額之擔保金後，並於同年五月六日查封相對人所有之玫瑰珍珠
    石材等動產一批，嗣上開動產業於九十一年五月三十一日拍定在案，此經調取本
    院八十八年度存字第一四七四號擔保提存卷、八十八年度執全字第一二五九號假
    扣押卷及九十年度執字第二四九六一號執行卷查明屬實，則上開假扣押之動產既
    經拍賣終結確定，因原假扣押執行程序已不復存在，聲請人當無從撤回該假扣押
    執行程序，故此際所謂「訴訟終結」宜從廣義解釋，包括債權人調假扣押卷執行
    完畢之情形在內，是應認本件假扣押執行程序於拍賣終結時，即與民事訴訟法第
    一百零四條第一項第二款所定之「訴訟終結」相當；又聲請人於九十一年九月二
    十七日以台南地方法院郵局第九０九號存證信函定二十日以上期間催告相對人行
    使權利，並經相對人於同年十月一日收受，有聲請人提出之存證信函及收件回執
    影本各一件在卷可稽，而相對人迄未對聲請人提起民事訴訟或支付命令等損害賠
    償事件，亦經本院查明無誤。從而，聲請人依民事訴訟法第一百零四條第一項第
    二款規定，聲請返還上開擔保金，自無不合，應予准許。
四、依民事訴訟法第九十五條、第七十八條，裁定如主文。
中      華      民      國    九十二    年      一      月      二      日
                      臺灣臺南地方法院民事第三庭
~B審判長法官  王金龍
~B      法官  林逸梅
~B      法官  張銘晃
右為正本係照原本作成
如對本裁定抗告，須於裁定送達後十日內向本院提出抗告狀，並應繳納抗告裁判費新
台幣四十五元。
中      華      民      國    九十二    年      一      月      三      日
~B法院書記官  鄭吉裕


司法院資訊處製作；財團法人民間司法改革基金會備份。
